【裁判字號】    98,交抗,1424
【裁判日期】    980612
【裁判案由】    違反道路交通管理處罰條例
【裁判全文】
臺灣高等法院刑事裁定                98年度交抗字第1424號
抗  告  人
即受處分人  甲○○
上列抗告人因違反道路交通管理處罰條例案件，不服臺灣宜蘭地
方法院中華民國98年4月30日裁定（98年度交聲字第124號），提
起抗告，本院裁定如下：
    主  文
抗告駁回。
    理  由
一、按汽車駕駛人，行經有燈光號誌管制之交岔路口闖紅燈者，
    處新臺幣（下同）1800元以上5400元以下罰鍰，並記違規點
    數3點，道路交通管理處罰條例第53條第1項、第63條第1項
    第3款分別定有明文。
二、本件異議人即受處分人甲○○於民國98年2月4日下午5時43
    分許，駕駛車牌號碼073-ZA號營業用曳引車，行經宜蘭縣蘇
    澳鎮○○路與永光路口時，於該路口行車管制號誌已轉變為
    紅燈，表示車輛禁止通行，不得超越停止線或進入路口時，
    猶駕駛其所有上開車輛闖越紅燈，經宜蘭縣政府警察局蘇澳
    分局蘇澳派出所警員以受處分人有前揭違規行為而製單舉發
    。嗣受處分人於應到案日期前提出申訴，原處分機關仍於98
    年3月12日依道路交通管理處罰條例第53條第1項、第63條規
    定（漏載第1項第3款），裁處受處分人罰鍰3,600元並記違
    規點數3點在案。
三、原裁定以：異議人辯稱當初是為了閃避車子才闖紅燈的，路
    邊的車子開出來，我就往旁邊閃，沒注意到紅燈云云。經查
    ，異議人於前揭時間，駕駛車牌號碼O73-ZA號營業用曳引車
    ，行經宜蘭縣蘇澳鎮○○路與永光路口闖紅燈行駛等情，業
    經證人即在現場舉發之員警乙○○於原審具結證述：「當時
    該路段違規人的車輛在前面，我開在他後面，就看到他闖紅
    燈，至於他是否有閃避車輛我不了解，也沒有看到，他到路
    口沒有停下來，所以我才會舉發，如果他在路口有停下來，
    我就不會舉發他」等語明確（見原審卷98年4月16日訊問筆
    錄），則以證人乙○○當時所在位置係在受處分人車輛之後
    方，其間並未有何障礙物阻擋，對於號誌之變換自可清楚見
    聞無誤，且證人亦同樣在等待綠燈號誌，對於號誌之變化當
    甚為清楚，可知受處分人當時確有貿然闖紅燈之情形甚明。
    參以證人乙○○為親眼目睹之證人，其到庭具結作證，與受
    處分人並無怨隙，自無自陷於偽證罪之追訴而構詞誣賴受處
    分人之理，堪認證人乙○○所為之證述核與事實相符而堪採
    認，受處分人空言否認有違規之行為，不足為據。至受處分
    人雖又辯稱其係因為閃避路邊出來的車輛始闖紅燈云云，然
    受處分人所駕駛之車輛既為營業用曳引車，於行經紅綠燈號
    誌時，自當注意車前狀況，縱前方確有車輛出來，亦應保持
    隨時得以停車之狀態，且依受處分人所自行繪製之現場圖觀
    之，受處分人於閃避經過路邊之車輛後，與前方路口尚有一
    段距離，而以受處分人自承當時車速約為時速30公里左右觀
    之，亦非不可於紅綠燈號誌處煞停之狀態，故受處分人辯稱
    因為閃避車輛始闖紅燈云云，亦屬無據。從而，本件受處分
    人有闖紅燈之違規行為事證明確，原處分機關依道路交通管
    理處罰條例第53條第1項、第63條第1項第3款及違反道路交
    通管理事件統一裁罰標準表規定裁處受處分人罰鍰新臺幣3,
    600元並予記違規點數3點，核無違誤，本件受處分人之異議
    為無理由，應予駁回。
四、經核原裁定上開認事用法，洵無違誤。抗告意旨以當時閃避
    危險後若煞車會停在路口中間，才會緩緩駛離該路口；且當
    日舉發之員警係騎摩托車在路邊與人聊天，如何認定抗告人
    闖紅燈，員警應提出證據等語。惟查：
  (一)依抗告人於原審審理時所畫現場圖可知其閃避位置至路口尚
    有一段距離，縱認抗告人係為閃避車輛，則於閃避過後，尚
    非不得停於路口等待紅燈；況員警乙○○於原審審理時已明
    確證稱當時其所在位置係在抗告人車輛之後方，其間並未有
    何障礙物阻擋，對抗告人行進路線、號誌之變換、變化等情
    形自可清楚見聞，已如前述，本件抗告人確有貿然闖紅燈等
    情明確。
  (二)又按行政罰旨在確保一定行政作用秩序之維持或法所企求公
    益目的之達成，並非基於倫理立場，針對行為人主觀上之惡
    性，施予非難譴責，此觀之行政罰並不區分行為人主觀上係
    出於故意或過失而異其處罰之標準自明，再按司法院大法官
    會議釋字第二七五號解釋亦認「人民違反法律上之義務而應
    受行政罰之行為，法律無特別規定時，雖不以出於故意為必
    要，仍須以過失為其責任條件。但應受行政罰之行為，僅須
    違反禁止規定或作為義務，而不以發生損害或危險為其要件
    者，推定為有過失，於行為人不能舉證證明自己無過失時，
    即應受處罰。」，職是行為人僅需單純有違反法律所明定之
    禁止或作為義務者，又不能舉證證明自己無過失時，即應受
    處罰，是抗告人認應由舉發單位提出具體證據證明抗告人之
    違規行為，顯有誤會。
  (三)從而，本件抗告人未對本件執勤警員之舉發有誤，另行提出
    其他相關事證以供調查，且經查亦無任何證據，足資證明本
    件執勤警員確有捏造事實違法取締之情事，故警員本其維護
    交通秩序、安全職責所為之本件舉發，自應受到合法、正確
    之推定；綜合卷內資料，應認抗告人確有如舉發通知單所載
    之違規事實無誤，抗告人仍執前開情詞，指摘原裁定不當，
    為無理由，應予駁回。
據上論結，應依道路交通案件處理辦法第26條，刑事訴訟法第41
2條，裁定如主文。
中    華    民    國    98    年    6     月    12    日
                  刑事第十一庭審判長法  官  張連財
                                    法  官  楊照男
                                    法  官  吳啟民
以上正本證明與原本無異。
不得再抗告。
                                    書記官  楊妙恩
中    華    民    國    98    年    6     月    12    日


司法院資訊處製作；財團法人民間司法改革基金會備份。
